【裁判字號】    97,台上,3001
【裁判日期】    970703
【裁判案由】    傷害致人於死
【裁判全文】
最高法院刑事判決            九十七年度台上字第三００一號
上  訴  人  甲○○
                    （
上列上訴人因傷害致人於死案件，不服台灣高等法院高雄分院中
華民國九十七年四月十日第二審更審判決（九十六年度上更(二)字
第九七號，起訴案號：台灣高雄地方法院檢察署九十四年度偵緝
字第一七二號），提起上訴，本院判決如下：
    主  文
上訴駁回。
    理  由
按刑事訴訟法第三百七十七條規定，上訴於第三審法院，非以判
決違背法令為理由，不得為之。是提起第三審上訴，應以原判決
違背法令為理由，係屬法定要件。如果上訴理由書狀並未依據卷
內訴訟資料，具體指摘原判決不適用何種法則或如何適用不當，
或所指摘原判決違法情事，顯與法律規定得為第三審上訴理由之
違法情形，不相適合時，均應認其上訴為違背法律上之程式，予
以駁回。本件上訴人甲○○上訴意旨略稱：(一)、依卷附共同正犯
曹建興（另案審理）使用之門號0000000000號行動電
話通聯紀錄記載，該行動電話於民國九十二年一月八日凌晨之接
收電信訊號基地台位置（下稱基地台位置），原為案發地點高雄
市○○區○○路二一一號「日月星辰ＫＴＶ」附近之同市○○區
○○路二一八號頂樓，但於同日凌晨四時三十分九秒，其基地台
位置則變更為同市三民區○○○路五二二號十二樓，嗣於同日凌
晨四時三十三分五十秒，其基地台位置再變更為同市○○○路三
五０號頂樓，至同日凌晨四時三十七分五十七秒，其基地台位置
始又回復到同市○○區○○路二一八號頂樓。然案發當日「日月
星辰ＫＴＶ」之錄影光碟經第一審勘驗結果，顯示被害人吳斌豪
係於同日凌晨四時五分十七秒被拖行至該ＫＴＶ店外。依此，上
訴人與曹建興、李樟峰（已另案判刑確定）等人（以上三人下稱
上訴人等）自「日月星辰ＫＴＶ」開車帶吳斌豪到高雄市○○○
路竟需費時約二十五分鐘，上開「日月星辰ＫＴＶ」光碟之內容
顯然有誤，實則上訴人等於案發當日自「日月星辰ＫＴＶ」開車
至高雄市○○區○○路與環河街口附近愛河邊之吳斌豪落水處（
下稱落水處），再折返「日月星辰ＫＴＶ」，全部過程僅需時七
、八分鐘，扣除其中所需之行車時間，上訴人等與吳斌豪最多僅
能逗留在上開愛河邊約二、三分鐘而已，以如此短暫時間，上訴
人等如何能將吳斌豪拉至上開愛河邊防護安全之鐵鍊旁，繼續毆
打吳斌豪？原判決對此未予究明，率認上訴人等確在上址續行毆
打、拉扯吳斌豪，致吳斌豪為閃避、逃離，遂不慎跌落愛河死亡
，顯難認為適法。(二)、原判決理由說明於吳斌豪死後，頭皮下有
多處出血現象，胸部、腹部、背部亦均瘀血，並有胸骨骨折及小
腸、大腸出血等情形。吳斌豪之頭皮下既有多處出血，必造成意
識模糊，且因胸骨骨折呼吸會痛，腹部、背部瘀血及小腸、大腸
出血，亦必甚為疼痛，將導致吳斌豪當時無法完全挺立及施力，
只能任人擺佈。但事實欄卻認定上訴人於案發當日與曹建興、李
樟峰駕車將吳斌豪帶至前開落水處附近，即拉吳斌豪下車，由李
樟峰在車旁把風，上訴人與曹建興則把吳斌豪押至愛河邊之鐵鍊
旁，繼續毆打吳斌豪，因吳斌豪抵抗，雙方發生拉扯，吳斌豪因
而失足掉落愛河死亡等情，亦有事實與理由矛盾之違法。(三)、依
上訴人、李樟峰之供述，其等於離開「日月星辰ＫＴＶ」時，係
由曹建興開車，則曹建興欲將車開往何處，即非上訴人所能預測
或左右，高雄市○○區○○路與環河街口附近又設有高雄市政府
消防局中華消防分隊，該分隊全日均有員警值班，足見曹建興係
臨時決定在該處停車，李樟峰於原審又證陳上訴人於該處下車後
即逕行上廁所，並未與曹建興、吳斌豪同行，原審對此未再傳喚
曹建興到庭究明，並嫌調查未盡云云。
惟查：原判決綜合全案卷證資料，本於事實審法院職權之推理作
用，認定上訴人確有其事實欄所載之犯行，因而撤銷第一審不當
之科刑判決，改判仍論處上訴人共同傷害人之身體，因而致人於
死罪刑（處有期徒刑十一年），已詳細說明其採證認事之理由，
所為論斷，亦俱有卷證資料可資覆按。對依憑卷附曹建興所用門
號0000000000號行動電話之通聯紀錄、泛亞電信股份
有限公司函，暨第一審勘驗案發當日「日月星辰ＫＴＶ」之錄影
光碟及原審實地履勘案發當日上訴人等開車帶吳斌豪至前開落水
處附近之行駛路線結果，如何已足認定上訴人等約於同日凌晨四
時五分十七秒開車強押吳斌豪自「日月星辰ＫＴＶ」離去後，於
同日凌晨四時十一分許即可抵達前開落水處附近，上訴人等於同
日凌晨四時三十分零九秒許既仍在該落水處附近，自有足夠之時
間在該處毆打吳斌豪並致吳斌豪跌落旁邊之愛河，亦已詳加說明
。上訴意旨對原審之論斷，究有何違背經驗法則或論理法則等違
法情形，並未依據卷內資料為具體之指摘。上訴意旨(一)徒憑陳詞
，以依曹建興使用之行動電話通聯紀錄記載，及第一審勘驗「日
月星辰ＫＴＶ」錄影光碟結果，吳斌豪係於九十二年一月八日凌
晨四時五分十七秒被拖至該ＫＴＶ店外，如吳斌豪於此時遭其等
駕車押走，何以開車到高雄市○○○路，已是同日凌晨四時三十
分九秒，竟需時二十五分鐘，上開光碟內容有誤，況其等自「日
月星辰ＫＴＶ」開車往返前開落水處，僅需七、八分鐘，扣除行
車時間，其等應已無暇在該落水處毆打吳斌豪云云，據以指摘原
判決認定上訴人等在前開落水處毆打、拉扯吳斌豪並致吳斌豪跌
落愛河死亡為違背法令，係以自己主觀之意見，對原審採證認事
之適法職權行使，並已於判決內說明之事項，漫事指摘，復為單
純之事實上爭辯，依首開說明，自非適法之第三審上訴理由。且
按：(一)、原判決以依卷內資料，吳斌豪於遭上訴人等毆打並掉落
愛河溺斃後，經檢察官督同法醫師解剖相驗結果，雖認吳斌豪受
有左顳部裂傷，前額部、兩側頂部、顳部、枕部等處頭皮下血腫
及出血，蜘蛛網膜下出血，左上胸部、左前胸部、右胸部、上腹
部、上背部、右背部、左背部、背部正中部、左腰部、腰部正中
部、右腰部等處瘀傷，胸骨完全骨折斷裂，右側肋骨骨折，胃小
灣局部、大網膜局部、小腸漿膜層、腸繫膜局部、大腸橫結腸漿
膜層局部等處出血等傷害，惟參酌吳斌豪於「日月星辰ＫＴＶ」
內遭曹建興及李樟峰毆打後，尚能數度自行站立，嗣於遭拖至該
ＫＴＶ店外後，復能以雙手施力撐住車輛門框，拒絕進入車內，
一般自用小客車內空間又小，衡情上訴人等亦難以在該車內猛力
毆打吳斌豪。而上訴人等於開車強將吳斌豪載往前開落水處附近
後，即令李樟峰在車旁把風，由曹建興及上訴人將吳斌豪押至前
開落水處。法醫師尹莘玲並證陳吳斌豪生前因受有上開傷害，呼
吸時胸部會痛，致其無法完全挺立，亦無法施力，只能任人擺佈
等語，說明吳斌豪死亡後之傷勢已較其離開「日月星辰ＫＴＶ」
時嚴重，足見上訴人等於強押吳斌豪至前開落水處後，確有續行
毆打吳斌豪之行為，而吳斌豪當時既因受傷嚴重，走路、站立均
已不穩，再遭上訴人、曹建興毆打、拉扯，其為閃避、逃離，自
有失足掉落身旁愛河之可能。所為論述經核與經驗法則或論理法
則尚無違背，亦與原判決事實認定上訴人等駕車強押吳斌豪至前
開落水處附近後，即將吳斌豪拉下車，由李樟峰在車旁把風，上
訴人與曹建興即將吳斌豪帶至前開落水處，繼續毆打吳斌豪，因
吳斌豪抵抗，雙方發生拉扯，吳斌豪因而失足掉落愛河死亡等情
，亦無矛盾之處，並無上訴意旨(二)所指之違誤。(二)、依卷存筆錄
所載，李樟峰於偵、審中均證陳曹建興於案發日駕車強押吳斌豪
至前開落水處附近後，係由其在車旁把風，另由上訴人及曹建興
將吳斌豪帶至落水處。上訴意旨(三)指李樟峰於原審曾證陳上訴人
於該處下車後即逕行上廁所，並未與曹建興、吳斌豪同行云云，
即與卷內資料不相符合，顯非依據卷內資料執為指摘。又曹建興
始終否認有於案發當日與上訴人、李樟峰駕車強押吳斌豪至前開
落水處並在該處毆打吳斌豪之行為。而原審依卷內證據既認本件
上訴人等共同傷害吳斌豪之身體，因而致吳斌豪於死之事實已臻
明瞭，無再傳喚曹建興到場，以為無益調查之必要，按之刑事訴
訟法第一百六十三條之二第二項第三款之規定，亦無上訴意旨(三)
所指調查未盡之違法。綜上所述，本件上訴意旨所指，均與法律
規定得為第三審上訴理由之違法情形不相適合，其上訴違背法律
上之程式，應予駁回。
據上論結，應依刑事訴訟法第三百九十五條前段，判決如主文。
中    華    民    國  九十七  年    七    月    三    日
                      最高法院刑事第七庭
                          審判長法官  謝  俊  雄
                                法官  陳  世  雄
                                法官  魏  新  和
                                法官  吳  信  銘
                                法官  徐  文  亮
      本件正本證明與原本無異
                                      書  記  官
中    華    民    國  九十七  年    七    月    八    日
                                                    Ｍ


司法院資訊處製作；財團法人民間司法改革基金會備份。
